臺灣新竹地方法院民事判決  
111年度訴字第680號
原      告  臺灣銀行股份有限公司

法定代理人  許志文  
訴訟代理人  楊富淞  
被      告  谷度饗泰雅部落有限公司


兼法定代理  
人          彭亮功  
被      告  高婉琪（即高芸芸）



上列當事人間返還消費借貸款等事件，本院於民國111年12月1日
辯論終結，判決如下：
    主  文
被告應連帶給付原告新臺幣貳佰伍拾捌萬肆仟陸佰零陸元，及其
中新臺幣貳佰伍拾捌萬參仟玖佰壹拾柒元自民國一一一年七月二
十一日起至清償日止，按年利率百分之五點一二五計算之利息；
暨自民國一一一年七月二十一日起至清償日止，逾期六個月以內
者，按上開利率百分之十，逾期六個月以上者，按上開利率百分
之二十計算之違約金。
訴訟費用新臺幣貳萬陸仟陸佰肆拾壹元由被告連帶負擔。
    事實及理由
壹、程序方面：
一、按訴狀送達後，原告不得將原訴變更或追加他訴。但請求之
    基礎事實同一者，不在此限，民事訴訟法第255條第1項第2
    款定有明文。查原告起訴時訴之聲明第1項為：「被告谷度
    饗泰雅部落有限公司(下稱谷度饗泰雅部落公司)及高芸芸、
    彭亮功應連帶給付原告新臺幣(下同)258,3917元及自民國(
    下同)111年7月21日起至清償日止，按年利率5.125%計算之
    利息，暨依本金2,583,917元自111年7月2日起至111年7月20
    日止，逾期6個月以內者，按上開利率百分之10計算之違約
    金；暨計息本金2,583,917元自111年7月21日起至清償日止
    ，逾期6個月以內者，按上開利率百分之10、逾期6個月以上
    者，按上開利率百分之20計算之違約金。」，嗣於111年12
    月1日本院言詞辯論程序中變更聲明如主文第1項所示(見本
    院卷第76頁)。經核原告所為上開變更訴之聲明，均係本於
    相同借貸關係所生之同一基礎事實，揆諸前揭規定，應予准
    許。
二、被告谷度饗泰雅部落公司、彭亮功經合法通知，未於言詞辯
    論期日到場，核均無民事訴訟法第386條所列各款情形，爰
    依原告之聲請，由其一造辯論而為判決。
貳、實體方面：
一、原告主張：
(一)被告谷度饗泰雅部落公司於107年10月2日向原告借用335萬
    元，並簽訂放款借據，約定借款期限為7年，自107年10月2
    日起至114年10月7日止，依本借款之償還辦法第3條第(一)
    款約定：自撥款後本金分84期，107年11月2日為第1期，嗣
    後每滿1個月為1期，按期平均攤還；又被告因還款困難，各
    於109年4月24日、110年8月17日依原住民委員會因應嚴重特
    殊傳染性肺炎紓困方案，申請原告將被告餘欠本金予以展延
    至111年7月2日，依借款約定，本借款利息之計算，係按乙
    方（即原告）訂約日中華郵政股份有限公司郵政儲金二年期
    定期儲蓄存款機動利率加計加碼年率2.905%訂定，其中甲方
    （即被告）負擔中華郵政股份有限公司2年期定期儲金機動
    利率(一般)加1.45個百分點，剩餘利息由原住民族委員會補
    貼，惟依原住民委員會因應嚴重特殊傳染性肺炎紓困方案，
    本方案實施期間自109年1月15日起至110年6月30日止、110
    年7月1日起至111年6月30日止、111年6月30日起至112年6月
    30日止，實施期間利息全免。
(二)又於110年8月17日，因被告公司業務需要，須變更負責人為
    被告彭亮功，故被告因此與原告訂立增補約據，就連帶保證
    人之部分約定為：「新連帶保證人彭亮功對於本增補約據成
    立前及自本增補約據成立時起甲方依原借據約定對乙方所負
    借款本息等全部債務均願負連帶保證責任，及原連帶保證人
    高婉琪即高芸芸仍就上開主債務負連帶保證責任。」。詎被
    告於111年3月15日遭法務部行政執行署執行扣押，且欠結本
    金2,583,917元未清償，迭經催討未果，則依借據特別條款
    壹、(六)之約定視為全部到期，應立即清償全部借款本息及
    違約金。另依借款契約第5條第2項約定，甲方對乙方所負本
    借款債務，如因前項情事或本借款約定視為全部到期並經乙
    方轉列催收款項時，自轉列催收款項之日起，前項所列本金
    遲延利息，其利率改按轉列催收款項日之本借款利率加年率
    1%固定計算(目前為5.125%，計算式：1.22%+2.905%+1%)，
    前項所定本金違約金及利息違約金，逾期6個月以上者，按
    上開遲延利率百分之10，超過6個月部分，按上開遲延利率
    百分之20固定計算，且被告彭亮功、高婉琪即高芸芸既為連
    帶保證人，對本債務自應負連帶清償責任。
(三)為此，爰依借款契約、消費借貸及連帶保證之法律關係提起
    本件訴訟，並聲明：請求判決如主文第1項所示之本金、利
    息及違約金。
二、被告高婉琪(即高芸芸)抗辯：對原告請求沒有意見，伊與被
    告彭亮功無聯繫，被告谷度饗泰雅部落公司已無營業，伊於
    109年已離開公司，但目前打零工，每月收入約3萬元，無法
    清償等語。並聲明：原告之訴駁回。　　　　
三、被告谷度饗泰雅部落公司、彭亮功均未於言詞辯論期日到場
    ，亦未提出書狀作何聲明或陳述。
四、本院之判斷：
(一)本件原告主張之前揭事實，業據其提出系爭放款借據、放款
    增補約據、申請書、臺灣銀行111年6月17日銀授審乙字第11
    100635611號函、原住民族委員會因應嚴重特殊性肺炎紓困
    方案、法務部行政執行署新竹分署111年營所稅執字第3170
    號執行命令、全部查詢影本、戶籍謄本、經濟部商工登記公
    示資料查詢單、中華郵政股份有限公司二年期定期儲蓄存款
    機動利率表附卷為證(見本院卷第8至42頁)，核屬相符。被
    告高婉琪即高芸芸對原告之請求不爭執(見本院卷第62至63
    頁)，且被告谷度饗泰雅部落公司、彭亮功已於相當時期受
    合法之通知，而於言詞辯論期日不到場，亦未提出準備書狀
    為爭執，自堪信原告主張之上開事實為真實。
  ㈡按借用人應於約定期限內，返還與借用物種類、品質、數量
    相同之物；遲延之債務，以支付金錢為標的者，債權人得請
    求依法定利率計算遲延利息，但約定利率較高者，仍從其約
    定利率；當事人得約定債務人於債務不履行時，應支付違約
    金，民法第478條、第233條第1項、第250條第1項分別定有
    明文。次按稱保證者，謂當事人約定，一方於他方之債務人
    不履行債務時，由其代負履行責任之契約；保證債務，除契
    約另有訂定外，包含主債務之利息、違約金、損害賠償及其
    他從屬於主債務之負擔；連帶債務之債權人，得對於債務人
    中之一人或數人或其全體，同時或先後請求全部或一部之給
    付，連帶債務未全部履行前，全體債務人仍負連帶責任，民
    法第739條、第740條、第273條分別定有明文。查本件原告
    主張被告谷度饗泰雅部落公司邀同被告彭亮功、高婉琪即高
    芸芸為連帶保證人向原告借款，未依約清償乙節，已如前述
    ，依前開說明，原告依法自得向被告請求連帶給付積欠之本
    金、利息及違約金。
四、從而，原告主張依借款契約、消費借貸及連帶保證之法律關
    係，請求被告連帶給付如主文第1項所示之本金、利息、違
    約金，為有理由，應予准許。
五、末按訴訟費用，由敗訴之當事人負擔；共同訴訟人因連帶或
    不可分之債敗訴者，應連帶負擔訴訟費用；法院為終局判決
    時，應依職權為訴訟費用之裁判，民事訴訟法第78條、第85
    條第2項、第87條第1項分別定有明文。查本件訴訟費用即第
    一審裁判費經核為26,641元，本院爰依職權確定上開訴訟費
    用由敗訴之被告連帶負擔。
六、據上論結，本件原告之訴為有理由，依民事訴訟法第385條
    第1項前段、第78條、第85條第2項、第87條第1項，判決如
    主文。　　　　　　　　
中　　華　　民　　國　　111 　年　　12　　月　　15　　日
                  民事第一庭法　　　官　楊明箴
以上正本係照原本作成。
如對本判決上訴，須於判決送達後20日內向本院提出上訴狀。如
委任律師提起上訴者，應一併繳納上訴審裁判費。
中　　華　　民　　國　　111 　年　　12　　月　　15　　日
                                書記官　王明